臺灣高等法院高雄分院刑事判決　　　　　100年度上易字第7號
上　訴　人
即　被　告　翁正宗
上列上訴人因竊盜案件，不服臺灣屏東地方法院99年度易字第85
4 號中華民國99年11月30日第一審判決（起訴案號：臺灣屏東地
方法院檢察署99年度偵字第7797號），提起上訴，本院判決如下
：
    主  文
上訴駁回。
    理  由
一、依刑事訴訟法第350 條、第361 條、第362 條、第367 條規
    定，不服地方法院之第一審判決而上訴者，須提出上訴書狀
    ，並應敘述具體理由，為上訴必備之程式；其所提出之書狀
    未敘述上訴理由，或僅曾以言詞陳述上訴理由者，均應於上
    訴期間屆滿後20日內補提理由書於第一審法院。第一審法院
    經形式審查，認逾期未補提上訴理由者，應定期間先命補正
    ；逾期未補正者，為上訴不合法律上之程式，應以裁定駁回
    。倘已提出上訴理由，但所提非屬具體理由者，則由第二審
    法院以上訴不合法律上之程式，判決駁回。而所謂具體理由
    ，必係依據卷內既有訴訟資料或提出新事證，指摘或表明第
    一審判決有何採證認事、用法或量刑等足以影響判決本旨之
    不當或違法，而構成應予撤銷之具體事由，始克當之（例如
    ：依憑證據法則具體指出所採證據何以不具證據能力，或依
    憑卷證資料，明確指出所為證據證明力之判斷如何違背經驗
    、論理法則）；倘僅泛言原判決認定事實錯誤、違背法令、
    量刑失之過重或輕縱，而未依上揭意旨指出具體事由，或形
    式上雖已指出具體事由，然該事由縱使屬實，亦不足以認為
    原判決有何不當或違法者（例如：對不具有調查必要性之證
    據，法院未依聲請調查亦未說明理由，或援用證據不當，但
    除去該證據仍應為同一事實之認定），皆難謂係具體理由，
    俾與第二審上訴制度旨在請求第二審法院撤銷、變更第一審
    不當或違法之判決，以實現個案救濟之立法目的相契合，並
    節制濫行上訴（最高法院97年度臺上字第892 號判決意旨可
    資參照）。又理由是否具體，則屬第二審法院審查之範圍，
    不在命補正之列，亦即上訴書狀已記載理由，並有具體之敘
    述時，其上訴既屬合法，第二審法院固應就其理由之是否可
    取，為實體之審理及判斷；如認其上訴書狀雖記載理由，但
    並未具體敘述時，則無須再命補正，可逕認其上訴不合法，
    以判決駁回之（此有最高法院97年度臺上字第1281號判決意
    旨可參）。
二、上訴人即被告翁正宗經原審論以「犯攜帶兇器竊盜罪，累犯
    ，處有期徒刑7 月，扣案之活動板手1 支、尖嘴鉗1 支、三
    角固定板手1 支、十字起子1 支、鋸片1 支、美工刀1 支及
    美工刀片1 包均沒收。」。又原審判決書於99年12月7 日寄
    存於建國四路派出所，被告於同年12月17日提起上訴，理由
    略稱：99年8 月11日，被告至林邊做臨時工，所以機車內置
    有板手、尖嘴鉗等工具，該工具係被告平日工作所需，而非
    有傷人之用途。當日於工作完畢返家途中，見人和村中山路
    一些房屋損壞嚴重，原意是想詢問有無需要拆除，卻誤犯非
    法侵入民宅罪，又因屋內已無人居住且凌亂，被告才想撿可
    供回收之物，絕無竊盜之心，亦無預謀竊盜，否則被告豈會
    將機車停在門口，再則員警抵達時被告也未脫逃，可見被告
    無犯罪之意圖。事後在警局時，被告也就破壞電線一事，向
    屋主認錯，並獲屋主原諒。被告上訴非圖脫罪，但因被告家
    中尚有行動不便之未婚妻，其因左腿臗關節退化並遇車禍，
    至今無法換人工臗關節，其又是單親媽媽，家中經濟全賴被
    告支撐，若被告入獄，她們母女均無經濟來源。為此，希望
    能予被告易服勞役或分期繳納罰金之機會，為此請更為適當
    之判決等語。
三、按量刑輕重，屬為裁判之法院得依職權自由裁量之事項，苟
    其量刑已以行為人之責任為基礎，並斟酌刑法第57條各款所
    列情狀，在法定刑度內，酌量科刑，如無偏執一端，致明顯
    失出失入情形，上級審法院即不得單就量刑部分遽指為不當
    或違法。又按法律上屬於自由裁量之事項，有其外部性界限
    及內部性界限，依據法律之具體規定，法院應在其範圍選擇
    為適當之裁判者，為外部性界限；而法院為裁判時，應考量
    法律之目的，及法律秩序之理念所在者，為內部性界限。法
    院為裁判時，二者均不得有所踰越（參考最高法院80年台非
    字第473 號判例意旨）。
四、經查：被告翁正宗意圖為自己不法之所有，基於竊盜之故意
    ，於99年8 月11日19時許，持其所有客觀上足以供作為兇器
    使用之活動板手、尖嘴鉗、三角固定板手、十字起子、鋸片
    各1 支、美工刀1 支及美工刀片1 包，進入無人居住之屏東
    縣林邊鄉○○村○○路409 號，以尖嘴鉗剪斷屋內仍屬屋主
    陳登木所有共約42.2公尺之電線(2.2mm電線約26.2公尺、5.
    5mm 電線約7.5 公尺、1.6mm 電線約8.5 公尺) ，並將電線
    剪成一小段放入其所攜帶飼料袋內，而竊取屋內之電線，嗣
    欲在上開建築物二樓繼續尋找其他電線時，經獲報趕赴現場
    之警察當場逮捕，並扣得上開工具及電線等物等情，業據被
    告坦承不諱，並有被害人陳登木之指訴、贓物認領保管單、
    扣押筆錄、扣押物品目錄表、現場照片6 張在卷可佐。原審
    因而論以刑法第321 條第1 項第3 款之攜帶兇器竊盜罪罪，
    並敘明被告前因違反臺灣地區與大陸地區人民關係條例案件
    ，經法院判處有期徒刑6 月確定，於96年1 月25日易科罰金
    執行完畢，5 年以內故意再犯本案有期徒刑以上之罪，為累
    犯，應依刑法第47條第1 項規定加重其刑。暨審酌被告正值
    壯年，不思循正當途徑賺取財富，竟恣意侵害他人之財產權
    益，且被告攜帶扣案活動板手、尖嘴鉗等兇器行竊之犯罪手
    法，對於他人生命、身體、安全已然造成威脅，更屬不該，
    其行為並構成累犯應加重其刑，惟念被告對於客觀犯罪事實
    始終坦認不諱、被害人遭竊電線已遭破壞但已領回、被告教
    育程度為國中畢業、目前經濟狀況不佳、其素行、犯罪之動
    機、目的等一切情狀，量處有期徒刑7 月。及敘明扣案活動
    板手1 支、尖嘴鉗1 支、三角固定板手1 支、十字起子1 支
    、鋸片1 支、美工刀1 支及美工刀片1 包，均係被告所有供
    犯本案使用之物，業據被告於偵查中明白承認，應依刑法第
    38條第1 項第2 款，宣告沒收。原審上開認事用法，並無違
    誤，更未論被告以上訴意旨所稱之「非法侵入住宅罪」。而
    就科刑之部分，刑法第321 條之最低度法定刑即有期徒刑6
    月，被告為累犯依法應予加重，原審審酌刑法第57條各款規
    定事項後量處被告有期徒刑7 月，已屬從輕量刑，且合乎法
    律之目的，更未違背內部性界限，無權利濫用之違法及違反
    比例原則、平等原則、公平正義等法則至明，核無不當。所
    處之刑，亦不符合刑法第41條、42條易科罰金或易服勞役之
    規定，從而，原判決之論罪科刑，並無錯誤。上訴人之上訴
    理由，徒以其女友母女須賴其扶養，盼望從輕量刑及易科罰
    金或易服勞役，而指摘原判決不當云云，實未依卷內既有訴
    訟資料或提出新事證，指摘或表明第一審判決有何採證認事
    、用法或量刑等足以影響判決本旨之不當或違法，其上訴顯
    未具備「敘述具體理由」之要件，應由本院依同法第367 條
    前段、第372 條規定，不經言詞辯論，判決如主文。
五、據上論斷，應依刑事訴訟法第367 條前段、第372 條，判決
    如主文。
中    華    民    國    100     年    1     月    17  日
                  刑事第一庭    審判長法  官  周賢銳
                                      法  官  施柏宏
                                      法  官  洪碩垣
以上正本證明與原本無異。
不得上訴。
中    華    民    國   100    年    1     月    17    日
                                      書記官  林家煜
中華民國刑法第321條
（加重竊盜罪）
犯竊盜罪而有左列情形之一者，處 6 月以上、 5 年以下有期徒
刑：
一、於夜間侵入住宅或有人居住之建築物、船艦或隱匿其內而犯
    之者。
二、毀越門扇、牆垣或其他安全設備而犯之者。
三、攜帶兇器而犯之者。
四、結夥三人以上而犯之者。
五、乘火災、水災或其他災害之際而犯之者。
六、在車站或埠頭而犯之者。
前項之未遂犯罰之。